【裁判字號】    96,交聲,1953
【裁判日期】    971030
【裁判案由】    交管條例聲異
【裁判全文】
臺灣板橋地方法院交通事件裁定        96年度交聲字第1953號
原處分機關  交通部公路總局臺北區監理所蘆洲監理站
異  議  人
即受處分人  乙○○
上列異議人即受處分人因違反道路交通管理處罰條例案件，不服
原處分機關於中華民國96年10月31日所為之裁決處分（裁決書案
號：北監蘆字第裁46-C00000000號），聲明異議，本院裁定如下
：
    主  文
異議駁回。
    理  由
一、聲明異議意旨略以：異議人即受處分人乙○○於民國96年7
    月10日晚間8 時5 分許，騎乘車牌號碼BLE-636 號重型機車
    ，沿臺北縣五股鄉○○路○ 段由東往西方向行駛，行經新五
    路2 段100 號前欲行迴轉時，於該有燈光號誌管制之交岔路
    口闖紅燈迴轉，嗣並經臺北縣政府警察局交通隊（下稱原舉
    發機關）警員掣單舉發；惟本件舉發違規地點為一T 型路口
    ，設有左轉專用道及左轉指示燈，異議人當時係行駛於左轉
    專用道內欲行迴轉，且異議人迴轉時，前方號誌顯示圓形紅
    燈及左轉箭頭綠燈，異議人係依該左轉箭頭綠燈之指示左（
    迴）轉，並非違規闖紅燈，自不應受罰；經異議人申訴後，
    原處分機關仍以異議人違規事證明確，而予以裁罰之處分，
    爰依法聲明異議云云。
二、按汽車（包括機器腳踏車）駕駛人，行經有燈光號誌管制之
    交岔路口闖紅燈者，處新臺幣（下同）1,800 元以上5,400
    元以下罰鍰，並記違規點數3 點，道路交通管理處罰條例第
    53條第1 項、第63條第1 項第3 款分別定有明文。
三、經查：
  (一)本件異議人即受處分人乙○○於96年7 月10日晚間8 時5 分
    許，騎乘車牌號碼BLE-636 號重型機車，沿臺北縣五股鄉○
    ○路○ 段由東往西方向行駛，行經新五路2 段100 號前之設
    有燈光號誌管制之交岔路口迴轉時，與張維哲所駕駛、沿新
    五路由西往東方向直行之車牌號碼2202-GW 號自用小客車發
    生碰撞等事實，有本院依職權調取之臺北縣政府警察局蘆洲
    分局道路交通事故調查卷宗全卷（含道路交通事故現場圖、
    道路交通事故調查報告表(一)、(二)、道路交通事故談話紀錄表
    、事故現場及車損照片等）在卷可稽，且為異議人所不爭執
    ，自堪信屬實。又異議人因本件車禍事故受有傷害，其對張
    維哲所提出之過失傷害告訴，經臺灣板橋地方法院檢察署檢
    察官偵查終結後，認張維哲並無過失，犯罪嫌疑不足，而以
    96年度偵字第27751 號為不起訴處分確定，此亦有上開不起
    訴處分書1 份在卷可按。
  (二)證人張維哲於警詢時，證稱略以：伊當時駕駛車牌號碼2202
    -GW 號自用小客車，沿新五路2 段由西往東方向直行於第三
    車道內，當時伊前方路口號誌為綠燈，伊剛通過路口，異議
    人之機車即自左方衝過來，撞上伊車左前側車身及車門，此
    時伊後方另一輛車又撞上伊車等語（見卷附張維哲部分之道
    路交通事故談話紀錄表），而證人即當時駕車行駛於張維哲
    車輛後方之駕駛人王進吉於警詢時，亦證稱略謂：伊當時駕
    駛車牌號碼Z3-6578 號自用小客車，沿新五路2 段由西往東
    方向直行於第四車道內，當時伊前方路口號誌為綠燈，伊通
    過路口時，左前方張維哲之車輛忽然切進來，伊閃避不及就
    撞上張維哲之車輛，伊下車查看，始知悉係異議人之機車與
    張維哲之車輛發生車禍事故，始波及到伊等語（見卷附王進
    吉部分之道路交通事故談話紀錄表）；另證人即事發當時在
    該交岔路口迴轉道內指揮施工之人員葉儒昇於警詢時，證稱
    略以：當時伊正在現場之迴轉道內指揮施工，異議人之機車
    闖紅燈衝到伊後方，之後伊聽到很大的聲響及煞車聲，伊才
    發現異議人之機車與張維哲之車輛發生事故等語（見卷附葉
    儒昇部分之道路交通事故談話紀錄表），且證人葉儒昇嗣於
    檢察官偵查中，復證稱：伊為車禍發生地點附近之施工人員
    ，當天負責巡視工地，巡到事故路口時，看到一輛機車行進
    方向是迴轉道，當時機車行進方向為紅燈，發生追撞之2 部
    自小客車行進燈號為綠燈，伊看到車禍發生原因是因該機車
    闖紅燈，致自小客車閃避不及，機車直接撞擊該自小客車，
    後來機車就彈開倒地，汽車緊急煞車且向右側車道切入，後
    方之自小客車閃避不及就撞上前方之自小客車等語（見前述
    臺灣板橋地方法院檢察署檢察官96年度偵字第27751 號不起
    書處分書三、之內容）。上開證人張維哲、王進吉、葉儒昇
    等人之證述情節，均互核相符，堪認異議人當時確係闖紅燈
    迴轉，始與對向車道直行而來之證人張維哲車輛發生撞擊無
    訛。
  (三)異議人雖辯稱：伊迴轉時，前方號誌顯示圓形紅燈及左轉箭
    頭綠燈，伊係依該左轉箭頭綠燈之指示左（迴）轉，並非違
    規闖紅燈云云。惟查，證人即舉發異議人本件違規事由之原
    舉發機關警員甲○○於本院訊問時，到庭結證略稱：本件事
    故發生地點之交岔路口號誌有3 時相，第1 時相為新五路雙
    向綠燈開放通行，第2 時相為雙向直行紅燈、並均開放左轉
    通行（左轉保護時相），第3 時相為新五路西往東方向開放
    直行及左轉通行，東往西方向則全面紅燈等語（見本院96年
    12月25日訊問筆錄第3 頁）；參合證人張維哲、王進吉、葉
    儒昇等人前揭證述情節，事發當時新五路西往東方向（即證
    人張維哲之行車方向）為綠燈，東往西方向（即異議人迴轉
    前之行車方向）為紅燈，且異議人亦自承迴轉時前方路口號
    誌為圓形紅燈，以之與證人甲○○所證述該交岔路口號誌之
    3 種時相相比對，當時路口號誌僅有可能係證人甲○○所述
    之第3 時相（即新五路西往東方向開放直行及左轉通行，東
    往西方向則全面紅燈），絕無可能係異議人所辯之新五路東
    往西方向直行紅燈、開放左轉通行之第2 時相（左轉保護時
    相）；從而，異議人上開所辯，顯與事實不符，自無足採。
四、綜上所述，本件異議人於上開時、地，騎乘機車行經有燈光
    號誌管制之交岔路口闖紅燈之違規行為，事證明確；原處分
    機關以異議人違反道路交通管理處罰條例第53條第1 項規定
    ，裁處異議人罰鍰1,800 元，並依同條例第63條第1 項第3
    款規定記異議人違規點數3 點，核無不當；本件異議人之異
    議為無理由，應予駁回。
據上論斷，應依道路交通案件處理辦法第19條規定，裁定如主文
。
中    華    民    國    97    年    10    月    30    日
                  交通法庭    法  官  劉景宜
以上正本證明與原本無異。
如不服本裁定，得自收受送達之日起5 日內向本院提出抗告狀。
                              書記官  謝秀青
中    華    民    國    98    年    5     月    11    日


司法院資訊處製作；財團法人民間司法改革基金會備份。
